臺灣高等法院臺中分院刑事判決　　　　96年度上易字第1292號
上　訴　人
即　被　告　丙○○
上列上訴人因詐欺案件，不服臺灣臺中地方法院96年度易字第23
30號中華民國96年5月31日第一審判決（起訴案號： 臺灣臺中地
方法院檢察署96年度偵字第6638號），提起上訴，本院判決如下
：
    主  文
原判決撤銷。
丙○○幫助意圖為自己不法之所有，以詐術使人將本人之物交付
，處有期徒刑參月，減為有期徒刑壹月又拾伍日，如易科罰金，
以新臺幣壹仟元折算壹日。
    事  實
一、丙○○於民國九十五年十一月初，因見報載租用帳戶之廣告
    ，雖可預見如將個人存摺、提款卡、密碼、印章交付予姓名
    年籍不詳且不相識之成年人使用，該成年人有可能以所取得
    之存摺、提款卡、密碼、印章遂行財產上犯罪之目的，竟為
    圖得新臺幣（下同）六千元之報酬，而基於縱若取得其存摺
    、提款卡、密碼、印章之成年人，用以實施犯罪，供作被害
    人匯款之用，仍不違背其本意之幫助使用其帳戶者向他人詐
    欺取財之不確定故意，於九十五年十一月十日下午某時許，
    將其於九十四年八月五日，在合作金庫商業銀行太平分行開
    設帳號00000000000000號帳戶之存摺、提款
    卡、密碼、印章，一併交予真實姓名年籍不詳之陳姓成年男
    子，而容許他人藉其帳戶以遂行財產犯罪。之後，該成年人
    所屬詐騙集團成年成員果然基於意圖為自己不法所有之接續
    犯意，於九十五年十一月中旬某日，撥打電話給甲○○，自
    稱某不知名之電器公司之名義，向甲○○佯稱：該電器公司
    辦理抽獎活動，甲○○抽中二獎，獎金一百萬元，須繳納稅
    金七萬五千元等語，甲○○因不知有詐，立即依對方指示，
    於九十五年十一月二十三日上午十一時二十四分許，匯款七
    萬五千元至丙○○上開帳戶內。嗣經甲○○家人告知，始發
    覺有異而知受騙。
二、案經臺中縣警察局霧峰分局移送臺灣臺中地方法院檢察署檢
    察官偵查起訴。
    理  由
一、上揭犯罪事實，業據被告丙○○於原審及本院審理時為認罪
    之陳述，核與被害人甲○○於警詢時指訴之情節相符，並有
    甲○○匯款之匯款執據、被告上開帳戶開戶資料、客戶交易
    明細表附卷可稽。依上，被告前開自白，確有所據，已堪採
    信。又存摺、提款卡、密碼及印章均為關係個人理財之重要
    工具，一般人皆會妥善保管，而該等專有物品如落入不明人
    士手中，極易被利用為與財產有關之犯罪工具，此又係具備
    一般生活智識者皆能體察之常識；參以邇來犯罪人使用他人
    帳戶作為指示被害人匯款工具之犯罪類型層出不窮，並廣經
    媒體披載，凡對社會動態尚非全然不予關注者均能知曉，社
    會上一般人防詐之意識更日益高漲，想要從事詐騙者必使出
    相當方法，始能有所得，犯罪者自不可能將費盡心力才詐得
    之金錢，存入自己無法確實掌控之帳戶內，否則將無法確保
    該帳戶名義人不會在受騙者匯入款項後，突然將該帳戶或提
    款卡掛失凍結或變更印鑑、密碼，致使犯罪者無法從該帳戶
    內領出犯罪所得，甚至由帳戶名義人將帳戶內之款項提領一
    空之情形發生。是以犯罪者欲以他人帳戶供作款項出入之帳
    戶，當會先徵得帳戶所有人之同意，並確知提款卡密碼後，
    才予使用。準此，被告坦認上揭犯行，合於情理，益徵可採
    。綜上所陳，被告對於提供自己帳戶資料予姓名年籍不詳之
    成年人，該成年人有可能以所取得之存摺、提款卡、密碼、
    印章遂行財產上犯罪之目的，竟仍將自己上開合作金庫帳戶
    之存摺、提款卡、密碼及印章提供予姓名年籍不詳之成年人
    ，容任他人使用，則其主觀上顯具有縱使姓名年籍不詳之成
    年人於取得該帳戶之存摺、提款卡、密碼及印章後，持以作
    為詐欺取財供被害人匯款使用，亦不違背其本意之不確定故
    意至明。惟被告僅係單純提供該帳戶之存摺、提款卡、密碼
    及印章，並未參與訛騙被害人甲○○之詐欺取財構成要件行
    為，主觀上僅係基於幫助該犯罪者之意思，應屬無疑。從而
    ，本件事證明確，被告上開犯行，洵堪認定。
二、查姓名年籍不詳自稱「陳先生」之成年人於取得被告上開合
    作金庫帳戶之存摺、提款卡、密碼及印章後，所屬詐欺集團
    成年成員即基於意圖為自己不法所有之犯意，訛騙被害人甲
    ○○，致甲○○陷於錯誤，依指示匯款至被告上開合作金庫
    帳戶，核該詐欺集團成年成員所為，係犯刑法第三百三十九
    條第一項之詐欺取財罪。另被告提供自己帳戶予該姓名年籍
    不詳之成年人使用，其主觀上係以幫助他人犯罪之意思而參
    與犯罪構成要件以外之行為，核被告所為，係犯刑法第三十
    條第一項、第三百三十九條第一項之幫助詐欺取財罪，應依
    同法第三十條第二項之規定減輕其刑。又被告犯罪時間在中
    華民國96年4月24日以前，合於減刑條件，應予以減刑， 爰
    依中華民國96年罪犯減刑條例第2條第1項第3款予以減刑 ，
    原審認上訴人罪證明確，予以論罪科刑，固非無見，惟查原
    審未及依上開中華民國96年罪犯減刑條例予以減刑，尚有未
    洽。上訴人上訴意旨指摘原審量刑過重，雖無可取，惟原判
    決既有可議，即無可維持，自應由本院加以撤銷改判。爰審
    酌被告貪圖私利，任意交付自己帳戶之存摺、提款卡、密碼
    及印章予他人使用，犯罪之動機、目的雖然單純，但罔顧此
    舉可能淪為他人犯罪之工具，助長財產犯罪者遂行詐欺取財
    之目的，同時使犯罪者得以隱匿真實身分，增加查緝罪犯之
    困難，助長犯罪氣焰，危害社會治安，所為可議，且被害人
    匯款之金額高達七萬五千元，損害甚鉅，而被告尚未能賠償
    被害人損害，均值非難；惟亦念及被告於本院審理時坦承犯
    行，犯後態度非差，且被告未婚，其母親甫於本院審理前死
    亡，家中另有二名患有中度精神障礙之兄長亦均未婚，且均
    為南投縣水里鄉公所列名之低收入戶，此有被告提出之臺灣
    南投地方法院檢察署相驗屍體證明書、南投縣水里鄉公所低
    收入戶證明書、南投縣水里鄉頂崁村長賴清元出具之證明書
    等各乙份、身心障礙手冊影本二份及戶籍謄本三份等在卷可
    參，可認被告家中經濟情況確屬不佳，以賣帳戶方式渡過經
    濟難關，實情有可原等一切情狀，量處如主文所示之刑，及
    減得之刑，並諭知易科罰金之折算標準，以示懲儆。
據上論結，應依刑事訴訟法第三百六十九條第一項前段、第三百
六十四條、第二百九十九條第一項前段、刑法第三十條第一項、
第二項、第三百三十九條第一項、第四十一條第一項前段，刑法
施行法第一條之一，中華民國96年罪犯減刑條例第二條第一項第
三款、第七條、第九條，判決如主文。
本案經檢察官乙○○到庭執行職務。
中　　華　　民　　國　　 96　　年　 　8　　月 　14　　日
            刑事第二庭    審判長法　官  李  璋  鵬
                                法　官  胡  森  田
                                法　官  蕭  錦  鍾
上列正本證明與原本無異。
不得上訴。
                                書記官  蕭  訓  慧
中　　華　　民　　國　 　96　　年　 　8　　月 　15　　日
附錄論罪科刑法條
中華民國刑法第339條第1項：
意圖為自己或第三人不法之所有，以詐術使人將本人或第三人之
物交付者，處5年以下有期徒刑、拘役或科或併科1千元以下罰金
。
